臺灣高等法院刑事判決
110年度交上易字第104號
上  訴  人  
即  被  告  賴柏青


上列上訴人因過失傷害案件，不服臺灣新北地方法院109年度審
交易字第1388號，中華民國110年1月21日第一審判決（起訴案號
：臺灣新北地方檢察署109年度偵字第33694號），提起上訴，
本院判決如下：
    主  文
原判決撤銷。
賴柏青犯過失傷害罪，處拘役貳拾日，如易科罰金，以新臺幣壹
仟元折算壹日。緩刑貳年，並應依附件所示內容向許皓鈞支付損
害賠償。
　　事　實
一、賴柏青於民國109年6月20日19時53分許，駕駛車牌號碼000-
    000號營業小客車，沿新北市新莊區福營路195巷往福營路方
    向行駛，途經福營路197 號前，欲左轉入福營路之際，本應
    注意行經無號誌之交岔路口，支線道車應暫停讓幹線道車先
    行，而依當時情形，天候晴、日間自然光線、柏油路面乾燥
    、路面無缺陷、無障礙物、視距良好，並無不能注意之情事
    ，竟疏未注意及此，貿然左轉，適有沿福營路往富國路方向
    直行之許皓鈞騎乘車牌號碼000-000號普通重型機車駛至上
    開路口，亦疏未減速慢行，因閃避不及而發生碰撞，致許皓
    鈞人車倒地，因而受有左側髕骨骨折、右上肢及雙下肢擦挫
    傷之傷害。賴柏青於肇事後，於有偵查犯罪權限之機關或公
    務員發覺其犯罪前，即向前往現場處理之警員承認為肇事人
    而自首，並自願接受裁判。
二、案經許皓鈞訴由新北市政府警察局新莊分局報請臺灣新北地
    方檢察署檢察官偵查起訴。　
　　理　由
壹、證據能力部分：
一、按被告以外之人（包括證人、鑑定人、告訴人、被害人及共
    同被告等）於審判外之陳述雖不符刑事訴訟法第159條之1至
    之4等四條之規定，然經當事人於審判程序同意作為證據，
    法院審酌該言詞陳述或書面陳述作成時之情況，認為適當者
    ，亦得為證據；當事人、代理人或辯護人於法院調查證據時
    ，知有刑事訴訟法第159條第1項不得為證據之情形，而未於
    言詞辯論終結前聲明異議者，視為有前項之同意，同法第15
    9條之5定有明文。立法意旨在於傳聞證據未經當事人之反對
    詰問予以核實，原則上先予排除。惟若當事人已放棄反對詰
    問權，於審判程序中表明同意該等傳聞證據可作為證據；或
    於言詞辯論終結前未聲明異議，基於尊重當事人對傳聞證據
    之處分權，及證據資料愈豐富，愈有助於真實發見之理念，
    且強化言詞辯論主義，使訴訟程序得以順暢進行，上開傳聞
    證據亦均具有證據能力。查本件以下所引用之被告以外之人
    於審判外之供述證據，因檢察官、上訴人即被告賴柏青（下
    稱被告）於本院準備程序及審判程序時對其證據能力均不爭
    執（見本院卷第31、61頁），且迄至言詞辯論終結前均未聲
    明異議，而本院審酌上開供述證據資料製作時之情況，無不
    當取供及證明力明顯過低之瑕疵，認以之作為證據應屬適當
    ，揆諸前開規定，本院亦認為均應有證據能力。
二、另本院以下援引之其餘非供述證據資料，檢察官、被告於本
    院準備程序及審判程序時對其證據能力均不爭執（見本院卷
    第31至32、61至63頁），且其中關於刑事訴訟法第164條第2
    項規定，證物如為文書部分，係屬證物範圍。該等可為證據
    之文書，已經依法踐行調查證據之程序，即提示或告以要旨
    ，自具有證據能力，併此敘明。
貳、實體部分：
一、認定犯罪事實所憑之證據及理由：　　
(一)上揭事實，業據被告於警詢、偵查、原審及本院審理中供認
    不諱（見109年度偵字第33694號偵卷【下稱偵卷】第11至15
    、73至75頁，原審卷第39至43頁，本院卷第32、64至65頁)
    ，核與證人即告訴人於警詢、偵查及原審審理中證述情節相
    符（見偵卷第19至21、73至75頁，原審卷第35至38頁)，並
    有道路交通事故調查報告表(一)、(二)、道路交通事故現場
    圖各1紙、現場及車損照片共 24 張、行車紀錄器翻拍照片2
    張、新北市政府警察局道路交通事故初步分析研判表1紙及
    天主教輔仁大學附設醫院診斷證明書1 張等附卷可稽(見偵
    卷第25、27、29至32、47頁)，是被告上揭自白確與事實相
    符，應堪採信。
(二)從而，本件事證明確，被告上開過失傷害犯行，應予依法論
    科。
二、論罪及刑之減輕部分：
(一)核被告所為，係犯刑法第284 條前段之過失傷害罪。
(二)被告於肇事後，於據報到場處理的員警發覺前，主動坦承為
    肇事人並接受裁判，有道路交通事故肇事人自首情形紀錄表
    1份在卷可稽（見偵卷第45頁），符合自首要件，爰依刑法
    第62條前段規定減輕其刑。
三、撤銷改判及量刑之理由：　　　　
(一)原審就被告上揭犯行，認事證明確，予以論罪科刑，固非無
    見。惟查，觀諸原判決所載：「審酌被告駕駛營業小客車行
    經無號誌之交叉路口，本應注意車前狀況，並隨時採取必要
    之安全措施，且支線道車應禮讓幹線道車先行，竟疏未注意
    而貿然左轉，適告訴人許皓鈞駕駛普通重型機車行經該交岔
    路口，亦未減速慢行，致告訴人閃避不及而發生碰撞，並受
    有如附件起訴書所示之傷害，應予非難，兼衡被告之素行（
    見臺灣高等法院被告前案紀錄表1份）、五專畢業之智識程
    度（見原審卷附被告個人戶籍資料查詢結果1紙）、家庭經
    濟狀況勉持（見偵卷第11頁被告調查筆錄受詢問人欄）、告
    訴人之傷勢、目前月薪新臺幣（下同）3萬元、需撫養妻子
    ，及被告犯後坦承犯行，已由保險公司給付4萬6千元之賠償
    金予告訴人，被告另願意給付2萬2千元之和解金，惟因告訴
    人要求48萬元之賠償而迄未達成和解等一切情狀，量處如主
    文所示之刑，並諭知易科罰金之折算標準。」等語（見原判
    決第1、2頁事實及理由欄三所載），堪認原審已將被告未與
    告訴人達成和解、彌補告訴人損害列為量刑因子之一，惟本
    件被告於本院已經與告訴人達成民事調解，同意賠償告訴人
    7萬元，有新北市新莊區調解委員會調解筆錄1紙附卷可稽(
    見本院卷第67頁)，堪認被告犯後態度良好，是被告之量刑
    基礎核與原審自有不同，原審就此部分未及審酌，尚有未妥
    。本件被告提起上訴，其上訴意旨主張原審量刑過重，請求
    從輕量刑等語(至被告上訴理由雖曾主張：我上訴的理由是
    我沒有過失，我是無罪的；惟其後改稱：我承認我有過失，
    告訴人許皓鈞的車是撞到我車的後門，肇責是五五，我承認
    我有一半的過失，請求從輕量刑等語【見第30、32、60至61
    、64至65頁】)，為有理由。本件被告提起上訴，既有理由
    ，且原判決亦有上開無可維持之瑕疵可議，自應由本院將原
    判決予以撤銷改判。
(二)爰審酌被告駕駛營業小客車行經無號誌之交叉路口，本應注
    意車前狀況，並隨時採取必要之安全措施，且支線道車應禮
    讓幹線道車先行，竟疏未注意而貿然左轉，適告訴人駕駛普
    通重型機車行經該交岔路口，亦未減速慢行，致告訴人閃避
    不及而發生碰撞，並受有上開傷害，應予非難，兼衡被告之
    素行（見本院被告前案紀錄表1份）、五專畢業之智識程度
    （見原審卷附被告個人戶籍資料查詢結果1紙）、家庭經濟
    狀況勉持（見偵卷第11頁被告調查筆錄受詢問人欄）、告訴
    人之傷勢、目前月薪3萬元、需撫養妻子，及犯後坦承犯行
    ，於本院已經與告訴人達成民事調解，同意賠償告訴人7萬
    元，有新北市新莊區調解委員會調解筆錄1紙附卷可稽(見本
    院卷第67頁)，堪認被告犯後態度良好等一切情狀，量處如
    主文第2項所示之刑，並諭知易科罰金之折算標準，以示懲
    儆。　　　
四、緩刑宣告及所附條件：
　　被告前未曾因故意犯罪受有期徒刑以上刑之宣告，有本院被
    告前案紀錄表1份在卷可按（見本院卷第17至18頁），其因
    上開行為致罹刑典，已於本院審理中與告訴人達成和解，有
    有新北市新莊區調解委員會調解筆錄1紙附卷可稽(見本院卷
    第67頁)，復於本院審理時坦承犯行，已如上述，可徵其犯
    後確有悔意，告訴人於本院審理時亦供稱：如果可以和解的
    話，可以減輕被告的刑責等語，但如果不能和解，被告這樣
    的態度我不能原諒被告等語（見本院卷第65頁），應認被告
    經本案偵、審程序及科刑教訓，當知警惕，上開所宣告之刑
    以暫不執行為適當，爰依刑法第74條第1項第1款規定，宣告
    緩刑2年，以啟自新。又本院為確保被告記取教訓，督促被
    告能依上開和解條件確實履行，兼顧告訴人之權益，爰依刑
    法第74條第2項第3款規定，諭知被告應依附件所示內容向告
    訴人支付損害賠償4萬元【調解成立內容為：被告願給付告
    訴人7萬元，給付方法：被告於110年8月18日調解成立時當
    場給付現金3萬元予告訴人，其餘4萬元自110年9月20日起，
    於每月20日給付5千元，至全部清償完畢為止，如1期不按時
    履行，視為全部到期】，有上開調解筆錄1紙附卷可稽(見本
    院卷第67頁)。又依刑法第74條第4項規定，命被告支付被害
    人之損害賠償數額，得為民事強制執行名義。倘被告不履行
    ，且情節重大，足認原宣告之緩刑難收其預期效果，而有執
    行刑罰之必要者，依刑法第75條之1第1項第4款規定，得撤
    銷其緩刑宣告。另上開命被告應依附件所示內容向告訴人支
    付損害賠償，依上開規定，固得為民事強制執行名義，惟其
    性質因屬對告訴人因被告本案犯行所生財產上之損害賠償，
    與告訴人原依侵權行為法律關係所取得之執行名義，債權性
    質應屬同一，告訴人自得於其取得民事執行名義相同債權金
    額內，擇一執行名義行使，而被告如依期給付如附件所示金
    額款項，亦得於同一金額內，同時發生清償之效果，併此說
    明。
據上論斷，應依刑事訴訟法第369條第1項前段、第364條、第299
條第1項前段，刑法第284條前段、第62條前段、第41條第1項前
段、第74條第1項第1款、第2項第3款，刑法施行法第1條之1第1
項，判決如主文。　　
本案經檢察官劉仕國提起公訴，檢察官董怡臻到庭執行職務。
中　　華　　民　　國　　110 　年　　8 　　月　　24　　日
                  刑事第十一庭  審判長法　官　周煙平　　
　　　　　　　　　　　　　　　　　　　法　官　連育群　　法　官　吳炳桂   
以上正本證明與原本無異。
不得上訴。
                                      書記官  陳淑婷
中　　華　　民　　國　　110 　年　　8 　　月　　24　　日
附錄：本案論罪科刑法條全文　　　　　　　　　　　　　 
中華民國刑法第284條：
因過失傷害人者，處1年以下有期徒刑、拘役或10萬元以下罰金
；致重傷者，處3年以下有期徒刑、拘役或30萬元以下罰金。
附件：  
賴柏青應給付許皓鈞新臺幣肆萬元，給付方式為：自民國壹佰壹拾年玖月貳拾日起，按月於每月貳拾日給付新臺幣伍仟元，至全部清償完畢時止，如有一期未履行，視為全部到期。